臺灣南投地方法院刑事判決
110年度訴字第47號
公  訴  人  臺灣南投地方檢察署檢察官
被      告  潘翰傑




            林鈴芳


上列被告等因傷害案件，經檢察官提起公訴（109 年度調偵字第
173 號），本院判決如下：
    主    文
潘翰傑共同犯傷害罪，處有期徒刑肆月，如易科罰金，以新臺幣
壹仟元折算壹日。  
林鈴芳幫助犯傷害罪，處拘役參拾日，如易科罰金，以新臺幣壹
仟元折算壹日。　
    犯罪事實
一、緣潘翰傑因不滿蘇鵬文前於民國108 年11月2 日至潘翰傑住
　　處替黃鐘慰催討欠款時，無故侵入潘翰傑住處、並毀損該住
　　處之大門（蘇鵬文此部分之犯行，另經本院以109 年度埔簡
　　字第170 號判決判處罪刑確定在案），而與吳毓哲（另行審
　　理）共同基於侵入住宅及傷害之犯意聯絡、與林鈴芳共同基
　　於侵入住宅之犯意聯絡，於108 年11月3 日中午12時許，前
　　往南投縣○○鎮○○巷00號蘇鵬文、黃鐘慰住處，林鈴芳並
　　基於幫助傷害之犯意，攜帶潘翰傑所有之2 支高爾夫球杆放
　　在蘇鵬文、黃鐘慰住處外，其等3 人即未經蘇鵬文、黃鐘慰
　　之同意，無故侵入蘇鵬文、黃鐘慰之上開住處，林鈴芳復基
　　於幫助傷害之接續犯意，拿取放在蘇鵬文、黃鐘慰住處外之
　　高爾夫球杆交給潘翰傑，潘翰傑與吳毓哲遂各持高爾夫球杆
　　毆打蘇鵬文、黃鐘慰，以致蘇鵬文受有頭部撕裂傷、右手挫
　　傷等傷害，黃鐘慰受有頭部撕裂傷4 公分、後胸壁挫傷等傷
　　害。
二、案經蘇鵬文、黃鐘慰訴由南投縣政府警察局埔里分局報告臺
　　灣南投地方檢察署檢察官偵查起訴。
    理    由
一、證據能力：
  ㈠以下引用被告潘翰傑、林鈴芳以外之人於審判外所為陳述之
　　供述證據，迄本院言詞辯論終結前，檢察官、被告等就該等
　　證據之證據能力均未聲明異議（見本院卷二第148 、149 、
　　189 至193 頁），本院審酌該等證據製作時之情況，並無違
　　法不當或證明力明顯過低之瑕疵，以之作為證據應屬適當，
　　依刑事訴訟法第159 條之5 第2 項之規定，認為均得作為證
　　據。
  ㈡其餘認定本案犯罪事實之非供述證據，復無違反法定程序取
    得之情形，亦得作為證據。
二、認定犯罪事實所憑之證據及理由：
    上揭犯罪事實業據被告潘翰傑（見本院卷一第92頁、本院卷
　　二第87、147 、188 、195 頁）、被告林鈴芳（見本院卷二
　　第147 、148 、188 、195 頁）於本院準備程序及審理時坦
　　承不諱，核與同案被告吳毓哲（見警卷第8 至11頁、偵卷第
　　26至28頁）、告訴人即被害人蘇鵬文（見警卷第12至14頁、
　　偵卷第25、26頁）、告訴人即被害人黃鐘慰（見警卷第15至
　　17頁、偵卷第25、26頁）、證人即在場人黃建宏（見警卷第
　　18至22頁）證述情節大致相符，並有指認犯罪嫌疑人紀錄表
　　、犯罪嫌疑人指認表、埔里分局愛蘭派出所照片紀錄表（含
　　監視器錄影畫面擷圖、現場照片、傷口照片）、埔基醫療財
　　團法人埔里基督教醫院診斷證明書（見警卷第23至26、30至
　　36頁）等件附卷可稽，足認被告等之自白係與事實相符，得
　　予採信。本案事證明確，被告等之犯行均可認定，均應依法
　　論罪科刑。
三、論罪科刑之理由：
　㈠首按，刑法第2 條第1 項規定「行為後法律有變更者，適用
    行為時之法律。但行為後之法律有利於行為人者，適用最有
    利於行為人之法律」，係規範行為後法律變更所生新舊法比
    較適用之準據法；該條規定所稱「行為後法律有變更者」，
    包括犯罪構成要件有擴張、減縮，或法定刑度有變更等情形
    。故行為後應適用之法律有上述變更之情形者，法院應綜合
    其全部罪刑之結果而為比較適用。惟若新、舊法之條文內容
    雖有所修正，然其修正內容與罪刑無關，僅為文字、文義之
    修正、條次之移列，或將原有實務見解及法理明文化等無關
    有利或不利於行為人之情形，則非屬上揭所稱之法律有變更
    ，亦不生新舊法比較之問題，而應依一般法律適用原則，逕
    行適用裁判時法（最高法院107 年度台上字第4438號判決意
    旨參照）。所謂「法律有變更」，係指足以影響行為之可罰
    性範圍及其法律效果之法律修正而言（最高法院96年度台非
    字第85號判決意旨參照）。本案被告行為後，刑法第306 條
    第1 項雖於108 年12月25日修正公布施行，並自同年月27日
　　起生效，修正前刑法第306 條第1 項規定「無故侵入他人住
　　宅、建築物或附連圍繞之土地或船艦者，處1 年以下有期徒
　　刑、拘役或3 百元以下罰金」，業經修正為「無故侵入他人
　　住宅、建築物或附連圍繞之土地或船艦者，處1 年以下有期
　　徒刑、拘役或9 千元以下罰金」，刑罰金部分由「3 百元」
　　修正為「9 千元」。但因刑法第306 條於72年6 月26日後並
　　未修正，依刑法施行法第1 條之1 規定，於94年1 月7 日刑
　　法修正施行後，所定罰金之貨幣單位為新臺幣，且其罰金數
　　額提高為30倍，則刑法第306 條第1 項於108 年12月25日修
　　正時，不過將罰金數額調整換算後予以明定（刑法第306 條
　　修正理由參照；3 百元× 30倍＝9 千元），不足以影響行為
　　之可罰性範圍及其法律效果，自無新舊法比較之問題，亦非
　　刑法第2 條第1 項規定「行為後法律有變更」之情形；且依
　　前揭說明，本案自應適用裁判時（即修正後）刑法第306 條
　　第1 項之規定，先予敘明。 　　
　㈡核被告潘翰傑、林鈴芳所為，分別係犯：刑法306 條第1 項
　　之侵入住宅罪及同法第277 條第1 項之傷害罪；刑法306 條
　　第1 項之侵入住宅罪及同法第30條第1 項、第277 條第1 項
　　之幫助傷害罪。而起訴意旨固然認為被告林鈴芳傷害部分係
　　犯刑法第277 條第1 項之傷害罪；惟核，卷內未見被告林鈴
　　芳有何實施傷害犯罪構成要件之行為，攜帶、拿取高爾夫球
　　杆則屬傷害犯罪構成要件以外之行為，也無證據可佐被告林
　　鈴芳與潘翰傑、吳毓哲有何傷害犯意聯絡，自應認定被告林
　　鈴芳傷害部分係犯刑法第30條第1 項、第277 條第1 項之幫
　　助傷害罪；且此僅屬正犯、從犯之分，尚毋庸變更起訴法條
　　（最高法院101 年度台上字第3805號判決要旨參照）。另因
　　本院已有當庭告知被告林鈴芳所犯罪名及法條（見本院卷二
　　第188 、194 頁），亦無礙於其防禦權之行使，均予敘明。
　㈢被告潘翰傑、林鈴芳與同案被告吳毓哲就本案侵入住宅犯行
　　，被告潘翰傑與同案被告吳毓哲就本案傷害犯行，有犯意聯
　　絡及行為分擔，應依刑法第28條論以共同正犯。　　
　㈣再按，一行為而觸犯數罪名之想像競合犯存在之目的，既在
　　於避免對於同一不法要素予以過度評價，則其所謂「同一行
　　為」，應兼指所實行者為完全或局部同一之行為而言。因此
　　刑法修正刪除牽連犯之規定後，於修正前原認屬於方法目的
　　或原因結果之不同犯罪，其間果有實行之行為完全或局部同
　　一之情形，應得依想像競合犯論擬（最高法院102 年度台上
　　字第942 號判決意旨參照）。被告潘翰傑於侵入告訴人等之
　　住處後，在同一段時間內共同傷害告訴人等，被告林鈴芳於
　　侵入告訴人等之住處後，以一幫助行為幫助被告潘翰傑、同
　　案被告吳毓哲傷害告訴人等，各自實行行為均有局部同一，
　　各自所犯罪名均應依刑法第55條之規定從一重處斷。　　
　㈤又被告潘翰傑於102 年間因施用第一級毒品案件，經臺灣臺
　　中地方法院以102 年度訴字第1409號判決判處有期徒刑8 月
　　確定；其入監執行上開案件，並於104 年3 月5 日縮短刑期
　　執畢出監乙情（見本院卷第53頁），固與刑法第47條第1 項
　　累犯規定相符。惟上開前案（施用毒品）與本案（侵入住宅
　　、傷害）罪質並不相同，執行完畢時間與本案犯行時間也有
　　相當間隔，如仍加重法定最低刑度，將有罪刑不相當之情形
　　，爰依大法官釋字第775 號解釋意旨，不予加重其刑。又為
　　避免誤會本案被告潘翰傑部分有依累犯規定加重其刑，故於
　　主文欄不記載「累犯」。　　
　㈥被告林鈴芳幫助被告潘翰傑、同案被告吳毓哲傷害告訴人等
    ，為幫助犯，依刑法第30條第2 項規定，按正犯之刑減輕之
　　。 　　
　㈦爰審酌被告潘翰傑於94年間曾因傷害案件，經本院判處罪刑
　　確定，被告林鈴芳於本案之前則無曾因犯罪經法院判處罪刑
    確定，有臺灣高等法院被告前案紀錄表在案足佐，其等只因
　　一時細故，不思以理性、平和方式處理，竟然無故進入告訴
　　人等之住處、訴諸暴力，不僅妨害告訴人等居住安寧、並且
　　造成告訴人等身心受創，行為實不可取，兼衡以其等犯後坦
　　承犯行、尚見悔意，雖與其一告訴人黃鐘慰成立調解，但僅
　　被告林鈴芳給付部分賠償、被告潘翰傑全未賠償（見本院卷
　　二第63、64、199 頁），被告2 人各自犯罪之動機、目的、
　　手段、情節、參與程度及角色、傷害及幫助傷害之人數、告
　　訴人等之受傷程度，以及被告潘翰傑自述國中畢業之智識程
　　度、家庭經濟狀況小康之生活狀況，被告林鈴芳自述高中肄
　　業之智識程度、家庭經濟狀況貧困之生活狀況（見本院卷二
　　第195 頁）等一切情狀，分別量處如主文所示之刑，並均諭
　　知易科罰金之折算標準。　　
據上論斷，應依刑事訴訟法第299 條第1 項前段，判決如主文。
本案經檢察官劉景仁提起公訴，檢察官吳宣憲、廖秀晏到庭執行
職務。
中    華    民    國   111    年    1     月    12    日
                  刑事第一庭  審判長法  官    陳宏瑋
                                    法  官    陳盈呈
                                    法  官    張國隆
以上正本與原本無異。
如不服本判決應於收受送達後20日內向本院提出上訴書狀，並應
敘述具體理由；其未敘述上訴理由者，應於上訴期間屆滿後20日
內向本院補提理由書（均須按他造當事人之人數附繕本）「切勿
逕送上級法院」。
告訴人或被害人如對於本判決不服者，應具備理由請求檢察官上
訴，其上訴期間之計算係以檢察官收受判決正本之日期為準。
                                    書記官    張馨方
中    華    民    國   111    年    1     月    12    日
附錄本案論罪科刑法條：
中華民國刑法第277 條第1 項
傷害人之身體或健康者，處5 年以下有期徒刑、拘役或50萬元以
下罰金。 
（修正後）中華民國刑法第306 條第1 項
無故侵入他人住宅、建築物或附連圍繞之土地或船艦者，處1 年
以下有期徒刑、拘役或9 千元以下罰金。